最  高  行  政  法  院  裁  定
                                     100年度裁字第1874號
上  訴  人  中正國防幹部預備學校
代  表  人  李國榮
訴訟代理人  許宏宇  律師
被 上訴 人  莊韋忠
            莊金圳
            葉吉霖
            劉志偉
            劉元冬
            張佳隆
            張明煌
            黃威任（原名黃士銘）
            黃泰翔（原名黃敏生）
上列當事人間償還公費事件，上訴人對於中華民國100年4月22日
臺中高等行政法院100年度訴字第82號判決，提起上訴，本院裁
定如下：
    主  文
上訴駁回。
上訴審訴訟費用由上訴人負擔。
    理  由
一、按對於高等行政法院判決之上訴，非以其違背法令為理由，
    不得為之，行政訴訟法第242條定有明文。依同法第243條第
    1項規定，判決不適用法規或適用不當者，為違背法令；而
    判決有同條第2項所列各款情形之一者，為當然違背法令。
    是當事人對於高等行政法院判決上訴，如依行政訴訟法第24
    3條第1項規定，以高等行政法院判決有不適用法規或適用不
    當為理由時，其上訴狀或理由書應有具體之指摘，並揭示該
    法規之條項或其內容；若係成文法以外之法則，應揭示該法
    則之旨趣；倘為司法院解釋或本院之判例，則應揭示該判解
    之字號或其內容。如以行政訴訟法第243條第2項所列各款情
    形為理由時，其上訴狀或理由書，應揭示合於該條項各款之
    事實。上訴狀或理由書如未依此項方法表明，或其所表明者
    與上開法條規定不合時，即難認為已對高等行政法院判決之
    違背法令有具體之指摘，其上訴自難認為合法。
二、本件上訴人對於臺中高等行政法院判決上訴，主張：行政程
    序法施行前，因已依「行政程序法施行前有效之法」定其時
    效期間及計算方式等，適用結果難有統一標準。而行政程序
    法第131條並無另設過渡條款或施行法性質之規定，為避免
    影響「既存有效之法」之規範功能及期已發生之法律效果，
    行政程序法第131條第1項之消滅時效期間，應僅適用於行政
    程序法施行後發生之公法上請求權，至施行前發生之公法上
    請求權仍適用施行前「原有效之法」計算時效期間，縱使自
    行政程序法施行日起算，殘餘期間較5年為長，仍依其期間
    。然在未有法律明文規定，逕自類推適用民法總則施行法第
    18條第2項，並將行政程序法第131絛第1項溯及適用於施行
    前之事實，已牴觸法治國之法律不溯及既往原則及信賴保護
    原則。又時效制度係在尊重既存之事實狀態，及維持法律秩
    序之安定，應有法律保留原則之適用。且參本院民國95年8
    月份庭長法官聯席會議決議，就公法上消滅時效制度縱可類
    推適用民法之規定，亦非一概將民法制度移植至公法領域中
    。其次，民法總則施行法第18條第2項規定係立法者於18年
    間審酌新舊法秩序後，就私法上一般性之關係及其法律安定
    秩序所為之裁量，並非當然得類推適用於公法領域。再者，
    依通說、實務見解認為，公法上請求權時效完成之法律效果
    係採「權利消滅主義」，此結果將使95年1月1日之後仍依法
    行使公法上請求權、負擔公法上債務之行政主體及人民無所
    適從，致產生公法不當得利之疑義，並破壞既存之法秩序，
    實有違時效制度之目的。是行政程序法施行前已發生之公法
    上請求權消滅時效仍應依15年計算，非以95年1月1日為時效
    完成之日。綜上，本件應類推適用民法15年之消滅時效，且
    因請求權發生在行政程序法施行前，依實體從舊、法律不溯
    及既往原則，縱使殘餘期間自行政程序法施行日起算較5年
    長者，仍依其期間。原判決逕自類推適用民法總則施行法第
    18條，將消滅時效縮短至5年，嚴重影響法秩序之安定，與
    時效制度之本旨相背等語。惟查，公法上請求權於行政程序
    法施行前成立而可行使者，自行政程序法施行日起算，其殘
    餘期間較行政程序法第131條第1項所定時效期間為長者，應
    自該法施行日起，適用該法第131條第1項所定5年時效期間
    之規定；且關於公法上請求權之消滅時效，時效完成之法律
    效果應為權利當然消滅，非僅發生義務人得為拒絕給付之抗
    辯等法律意見，有本院95年8月份庭長法官聯席會議決議可
    參。本件上訴人之請求權已罹於時效而消滅，原審業於判決
    理由中論述綦詳，並載明其餘攻擊防禦方法無礙判決結果而
    無庸逐一論述。上訴人上訴狀所載內容，或係重述其在原審
    法院主張而為原判決摒棄不採之陳詞，或係執其歧異之法律
    見解，就原審法院所為論斷或駁斥其主張之理由，泛言原審
    判決適用法規不當，而未具體表明原審判決究有何不適用法
    規或適用不當、或有行政訴訟法第243條第2項所列各款之情
    形，尚難認為已對原審判決之如何違背法令有具體之指摘。
    依首揭規定及說明，應認其上訴為不合法，應予駁回。
三、據上論結，本件上訴為不合法。依行政訴訟法第249條第1項
    前段、第104條、民事訴訟法第95條、第78條，裁定如主文
    。
中    華    民    國    100   年    7     月    29    日
                    最高行政法院第四庭
                        審判長法官  吳  明  鴻
                              法官  林  茂  權
                              法官  侯  東  昇
                              法官  黃  秋  鴻
                              法官  陳  國  成

以  上  正  本  證  明  與  原  本  無  異
中    華    民    國    100   年    8     月    1     日
                              書記官  王  史  民